【裁判字號】    99,簡上,255
【裁判日期】    990723
【裁判案由】    詐欺
【裁判全文】
臺灣板橋地方法院刑事判決             99年度簡上字第255號
上  訴  人
即  被  告  丙○○
            甲○○
上列上訴人因詐欺案件，不服本院98年度簡字第8507號中華民國
98年12月18日第一審判決（聲請及移送併辦案號：臺灣板橋地方
法院檢察署98年度偵字第17467 號、98年度偵字第23901 號）提
起上訴，本院合議庭判決如下：
    主  文
原判決關於甲○○部分撤銷。
甲○○無罪。
其餘上訴駁回。
    事  實
一、丙○○可預見一般人無故不自行申辦金融機構帳戶使用，反
    價購或以其他方式取得他人申辦之金融機構帳戶使用，可能
    為遂行詐欺取財之不法所有意圖，竟仍不違背其意，而基於
    幫助詐欺取財之不確定故意，於民國98年4 月13日下午2 時
    30分許，在臺北縣板橋市板橋火車站東一門附近，將其不知
    情之女友甲○○（所涉本件被訴幫助詐欺罪嫌，經本院審理
    後，認不能證明其犯罪，爰撤銷原判決關於甲○○有罪判刑
    部分，改諭知無罪，理由詳如後述）借予交付甫於同日上午
    開戶之第一商業銀行萬華分行帳號00000000000 號帳戶之金
    融卡及密碼，交付予自稱「白經理」真實姓名年籍不詳之成
    年男子，提供予詐欺集團作為詐騙他人匯款之人頭帳戶使用
    。其後即有乙○○於同年月14日下午6 時許，在臺北市住處
    ，遭詐欺集團成員撥打電話向其詐騙稱其前於奇摩拍賣網站
    標購商品時，誤將付款方式設定為分期付款，請其依指示將
    其銀行帳戶存款餘額轉帳至指定帳戶，使乙○○陷於錯誤，
    因而於同日晚上8 時51分、53分許，至臺北市○○路第一銀
    行某分行自動櫃員機，接續轉帳匯款新臺幣（下同）99,000
    元、1,000 元，合計共10,000元，至甲○○上開銀行帳戶，
    旋遭該詐欺集團成員提領一空。嗣乙○○於次日（即同年月
    15日）上午10時15分，察覺有異，報警處理，因而循線查獲
    上情。
二、案經臺北縣政府警察局板橋分局報請臺灣板橋地方法院檢察
    署檢察官偵查後聲請簡易判決處刑及臺灣桃園地方法院檢察
    署檢察官自動檢舉分案呈請臺灣高等法院檢察署檢察長核轉
    臺灣板橋地方法院檢察署檢察官偵查後移送併案審理。
    理  由
壹、被告丙○○有罪部分
一、訊據被告丙○○矢口否認有上揭幫助詐欺犯行，辯稱：伊因
    98年4 月9 日見報登徵才廣告應徵送貨司機工作，打電話給
    對方與自稱「白經理」之人聯絡，對方請伊準備銀行帳戶之
    金融卡，因伊應徵之工作會負責收取貨款，為防止捲款潛逃
    ，故需提供一債信良好之帳戶，以便將收取之貨款存入，因
    此伊於同年月13日，請伊女友甲○○開立本件銀行帳戶借伊
    使用，開戶後伊即與「白經理」聯絡相約於同日下午2 時多
    許，在板橋火車站東一門碰面，將甲○○上開帳戶金融卡交
    付「白經理」帶回公司審核，請伊回去等候消息，但隔天因
    甲○○收到銀行簡訊稱該帳戶有不明款項存提，經伊與甲○○持該帳戶存摺補登後，發覺有不明款項10萬元存提後，旋
    即於同日晚上報案並掛失，伊亦為被害人，並無幫助詐欺之
    故意云云。然查：
    (一)被告丙○○於上揭時地，以其不知情女友甲○○之上開銀
      行帳戶，幫助供作詐欺集團詐騙被害人乙○○匯款使用之
      人頭帳戶等犯罪事實，業據被害人乙○○於警詢中指述明
      確（見臺灣板橋地方法院檢察署98年度偵字第17467 號偵
      查卷第17至18頁、臺灣桃園地方法院檢察署98年度偵字第
      10154 號偵查卷第13至第14頁，上開被害人於警詢中之陳
      述，被告丙○○於本院審理時均未爭執其證據能力，依刑
      事訴訟法第159 條之5 之規定，得為證據。），並有甲○○上開銀行帳戶之開戶資料、交易明細資料、被害人乙○○被騙匯款之自動櫃員機交易明細單、報案之警局受理刑
      事案件報案三聯單、內政部警政署反詐騙案件紀錄表、受
      理詐騙帳戶通報警示簡便格式表、金融機構聯防機制通報
      單、被告丙○○所持用之0000000000及「白經理」所持用
      之0000000000、0000000000等行動電話門號之雙向通聯紀
      錄、臺灣板橋地方法院檢察署調閱上開電話號碼之使用人
      資料等可資佐證（見臺灣桃園地方檢察署98年度偵字第
      10154 號偵查卷宗第80至83頁、第84頁、臺灣板橋地方法
      院檢察署98年度偵字第17467 號偵查卷宗第19頁、第20至
      21頁、25頁，前揭臺灣桃園地方法院檢察署相同案號卷宗
      第73頁、臺灣板橋地方法院偵查卷宗第17頁反面、第29頁
      反面至第30頁反面、第32頁反面）。
    (二)被告丙○○上訴意旨雖辯稱上開意旨云云，然查被告丙○○於警詢、偵查中原係辯稱：伊係於98年4 月9 日見報應
      徵貨車司機，因需收取貨款，故要交付對方銀行帳戶金融
      卡，以便由伊收取貨款後存入該帳戶，再由對方公司持金
      融卡提領云云（見臺灣桃園地方法院檢察署98年度偵字第
      10154 號偵查卷62至63頁、113 頁、臺灣板橋地方法院檢
      察署98年度偵字第17467 號9 頁），但其後於偵查中檢察
      事務官詢問時則又辯稱：伊係於98年4 月10日見該日自由
      時報分類廣告，以伊000000000 號行動電話，撥打該報廣
      告所刊「蜜雪兒經紀公司」（徵外務司機、兼職司機，聯
      絡電話0000000000）、「水玲瓏經紀傳播公司」（徵小客
      車司機、外務助理，聯絡電話0000000000）等聯絡電話，
      發現均係同一位「白經理」與伊接洽，對方說伊應徵之工
      作每天收受貨款金額大，需要提供一信用良好之帳戶，要
      伊準備好帳戶之金融卡，再跟他聯絡，所以伊於98年4 月
      13日準備好後就與對方聯絡云云（見臺灣板橋地方法院檢
      察署98年度偵字第23901 號偵查卷6 至7 頁），並提出98
      年4 月10日自由時報分類廣告版影本為憑，但查被告丙○○上開所述見報廣告時間前後已有不一，且其所辯稱應徵
      貨車司機一節，亦與其後提出應徵之上開自由時報徵才廣
      告內容所載「蜜雪兒經紀公司」徵用外務司機、兼職司機
      、「水玲瓏經紀傳播公司」徵用小客車司機、外務助理等
      工作內容不符，且如其係應徵上開經紀公司之外務、兼職
      司機或經紀傳播公司之小客車司機，顯亦無其上開所稱收
      取貨款之情，由此亦見被告丙○○前後所辯亦有矛盾之處
      ，顯堪質疑，況其所稱上開二家經紀公司、經紀傳播公司
      之聯絡人均係「白經理」同一人云云，亦屬玄虛，有違常
      理，尚難遽以採信。次查，被告丙○○係有多年社會工作
      經驗之成年人，此有其個人勞保投保資料在卷可稽，且其
      個人亦有使用多家銀行帳戶之經驗，當知一般公司鮮有以
      交付個人帳戶金融卡作為公司收取貨款防弊之方式，此亦
      為其於偵查中檢察事務官詢問時所自陳（見上開98年度偵
      字第23 901號偵查卷7 頁），且依其所述其應徵工作面試
      地點竟係於隨意相約之板橋火車站附近，而非至徵才公司
      面試，已與一般常情有違，況依其所述，其係於完全不知
      徵才之對方公司所在地及實際營運狀況下，即輕率將其個
      人向其女友借用重要之帳戶金融卡及密碼交付不詳之人支
      配使用，益見被告所辯情節之真實性難謂無疑。再者，稽
      之偵查卷附被告丙○○使用之0000000000號行動電話門號
      98年4 月10日起至同年月15日雙向通聯紀錄所示，被告丙○○上開電話門號於98年4 月10日並無與上開「蜜雪兒經
      紀公司」之0000000000、「水玲瓏經紀傳播公司」之0000
      000000等聯絡電話之通聯紀錄，直至98年4 月13日下午1
      時23分許，始有其上開電話門號與「蜜雪兒經紀公司」之
      0000000000行動電話門號間之通話紀錄，且依被告丙○○
      於警詢、偵查及本院審理時所辯情節，其於98年4 月13日
      與對方聯絡碰見交付本件上開銀行帳戶金融卡後，即無再
      與對方聯絡之情，惟徵諸上開通聯紀錄所示，被告丙○○
      於98年4 月13日下午2 時30分許與對方在臺北縣板橋市板
      橋火車站見面後，同日下午3 時35分、4 時18分許，尚有
      在臺北市○○○路、民生西路附近，撥打2 次與對方之00
      000000 00 號聯絡，其後於98年4 月14日下午2 時37分許
      、98年4 月15日下午3 時28分、30分許，亦有在臺北縣三
      重市、臺北市○○街、延平北路附近，先後撥打3 次與對
      方之0000 000000 號聯絡，其上述通話紀錄情節，亦與被
      告丙○○上開所辯情節迥異，亦見被告所辯要與事實不符
      。
    綜上所述，被告丙○○所為之前開辯解，顯係卸責之詞，均
    不足採信，且參互印證上述理由事證，堪認本件上開銀行帳
    戶之金融卡，應係被告丙○○交付予詐欺集團供作詐騙被害
    人匯款之人頭帳戶使用無訛。是本件事證已臻明確，被告丙○○上揭犯行洵堪認定，應予依法論科。
二、核本件被告丙○○所為，係犯刑法第30條、刑法第339 條第
    1 項之幫助詐欺取財罪。又移送併案部分之事實係與原聲請
    簡易判決處刑之被害人乙○○被害部分，為同一犯罪事實，
    本為原聲請簡易判決處刑效力範圍，本院自得併予審究。再
    被告丙○○係幫助他人犯罪，衡其犯罪情節，並依刑法第30
    條第2 項規定按正犯之刑減輕之。原審因之依刑法第30條第
    1 項前段、第2 項、第339 條第1 項、第41條第1 項前段，
    刑法施行法第1 條之1 第1 項、第2 項前段等規定，並說明
    審酌被告丙○○將金融帳戶交予他人供犯罪使用，紊亂社會
    正常交易秩序，並使不法之徒藉此輕易於詐騙後取得財物，
    致檢警難以追緝，助長詐騙犯罪風氣，並提高社會大眾遭受
    詐騙損失之風險，兼衡被害人受騙損失之金額及被告犯後態
    度等一切情狀，量處有期徒刑二月，如易科罰金以新臺幣一
    千元折算一日，其認事用法，並無違誤，量刑亦屬妥適。而
    被告丙○○上訴意旨所執前詞指摘原審判決不當，求予撤銷
    改判，依上所述，顯無理由，自應予駁回。
貳、被告甲○○無罪部分
一、本件聲請簡易判決處刑及移送併辦意旨略以：被告甲○○明
    知依一般社會生活之通常經驗，本可預見將帳戶提供不認識
    之人，可能幫助犯罪集團作為不法收取他人款項之用，竟仍
    不違本意，與丙○○共同基於幫助詐欺之不確定故意，由丙○○於98年4 月13日14時30分許，在臺北縣板橋市火車站東
    一門附近，將甲○○所交付於同日在第一商業銀行萬華分行
    所申請之帳號00000000000 號帳戶之金融卡及密碼，交予真
    實姓名年籍不詳、綽號「白經理」之成年男子使用，嗣「白
    經理」再將甲○○上開帳戶交予詐騙集團成員使用，該詐騙
    集團人員則基於為自己不法之所有，於同年月14日18時許，
    以奇摩拍賣員工之名義，撥打乙○○電話，佯稱乙○○先前
    透過網路購物購買商品時，因設定為分期付款，需至提款機
    重新設定云云，乙○○不疑有他，依照指示於同日20時許，
    陸續在臺北市○○路○ 段152 號、臺北縣三重市○○路○ 段
    10號等地，以ATM 匯款方式，分別存入上開甲○○第一銀行
    帳戶10萬元，嗣上開金額旋為該詐騙集團成員提領殆盡，乙○○發覺有異，始知受騙，並報警處理而循線查獲上情，因
    認被告甲○○所為亦涉犯刑法第30條、刑法第339 條第1 項
    之幫助詐欺罪嫌云云。
二、按上揭聲請及併辦意旨認被告甲○○涉有上開幫助詐欺之犯
    行，無非係以其犯罪事實，有被害人乙○○於警詢之指述及
    被告甲○○、丙○○於偵查中之供述、被告甲○○上開銀行
    帳戶開戶資料、交易明細等可資佐證為其論據。惟訊據被告
    甲○○堅決否認有上開幫助詐欺之犯行，辯稱：當初係因伊
    男友丙○○告訴伊，他找到一文具送貨員工作，需要一銀行
    帳戶供作薪資轉帳或代收貨款之帳戶使用，但因他有積欠銀
    行信用卡卡債，無法使用他的帳戶，因此請伊開立本件上開
    銀行帳戶，借他使用，伊於98年4 月13日上午開戶後，就將
    上開銀行帳戶之存摺、金融卡交給丙○○，然後伊就去上班
    ，並未陪同丙○○一起前往應徵交付該帳戶金融卡，直至次
    日晚上伊收到銀行簡訊提醒伊注意該帳戶有多次存提款，經
    伊詢問丙○○並將存摺補登，始察覺有異，並無幫助詐欺之
    犯意，將伊上開帳戶交付他人供作詐欺集團使用等語。
三、按犯罪事實應依證據認定之，無證據不得認定其犯罪事實，
    刑事訴訟法第154 條第2 項定有明文。而所謂證據，係指足
    以證明被告確有犯罪行為之積極證據而言，該項證據須適於
    為被告犯罪之證明者，始得採為斷罪之資料（參照最高法院
    69年台上字第4913號判例意旨）。又按認定犯罪事實所憑之
    證據，必須達於一般人均可得確信其為真實之程度，而無合
    理之懷疑存在時，始得據為被告有罪之認定，倘若犯罪事實
    之證明尚未達此一程度，仍有合理之懷疑存在，則應為被告
    有利之推定，仍不能遽為被告有罪之判斷，此亦為刑事訴訟
    法第154 條犯罪事實應依證據認定之證據裁判原則及因保障
    被告人權無罪推定原則之所在（參照最高法院76年度台上字
    第4986號判例、91年度台上字第39號刑事判決等意旨）。經
    查：
    (一)被告甲○○固有於上開時地開立本件上開銀行帳戶後，將
      該帳戶之存摺、金融卡交付其男友丙○○使用，但衡諸其
      間係男女朋友之密切關係，按諸一般常情，其應男友丙○○之要求，開立上開銀行帳戶供其男友使用，亦屬平常，
      故尚難僅以此情節，即可遽認被告甲○○同有與其男友丙○○其後交付該銀行帳戶供他人不法使用之幫助詐欺犯意
      可言。其次，共同被告丙○○於本院準備程序時亦曾供述
      稱：伊當時是跟甲○○說，伊當時之文具行工作，需要銀
      行帳戶供作薪資轉帳使用，請她去銀行開戶將帳戶借伊使
      用，98年4 月13日甲○○跟伊一起去第一銀行開戶後，將
      該帳戶存摺、金融卡交給伊使用，她就去上班等語（見本
      院99年4 月22日準備程序筆錄4 頁），核與被告甲○○上
      開所辯情節尚稱吻合，應非虛詞而不可採信，從而堪認其
      開立上開銀行帳戶應純係應其男友丙○○之要求，開戶交
      其男友使用，尚難因此即遽認被告甲○○有幫助他人不法
      使用之犯意可言，況依其上所述，其於開戶後將該帳戶存
      摺、金融卡交付丙○○後，即自行去上班，並未與丙○○
      一同將該帳戶存摺、金融卡交付他人，衡情復加難以遽認
      被告甲○○有將其上開銀行帳戶交付他人供作不法使用之
      犯意，或知悉其丙○○有將其上開銀行帳戶交付他人供作
      不法使用之情。
    (二)次查，上開公訴人聲請及併辦意旨所舉列被告甲○○涉犯
      本件幫助詐欺罪嫌之證據，其中被人乙○○於警詢之指述
      ，僅足認被害人有遭詐騙匯款至被告甲○○上開銀行帳戶
      內遭提領一空之事實，但尚不足據以確認被告甲○○有提
      供其個人上開銀行帳戶供作他人不法使用之幫助犯意可言
      ；況據被告甲○○、共同被告丙○○上開所述情節，可確
      認者係本件被告甲○○上開銀行帳戶，係丙○○個人將該
      帳戶之金融卡交付他人不法使用，至被告甲○○是否亦有
      將其該帳戶供作他人不法使用之犯意或知悉丙○○將其上
      開銀行帳戶交付他人不法使用，均尚不足以證明確認；另
      被告甲○○上開銀行帳戶開戶資料、交易明細等，亦僅足
      認有被害人被害詐騙匯款之客觀事實，而不足據認被告甲○○有幫助他人犯罪之主觀犯意。是依上所述，公訴人聲
      請及併辦意旨所舉列之事證，亦尚難確認被告甲○○有本
      件被訴之幫助詐欺犯意可言。
四、綜上所述，公訴人上開就被告甲○○本件犯罪之指訴，與事
    實未盡相符，並有瑕疵，且依上開所述理由，亦不足確認被
    告甲○○有幫助詐欺之不確定故意。被告甲○○上開所辯，
    尚非虛詞而不可採，其雖有將本件銀行帳戶之金融卡及密碼
    交予共同被告丙○○，衡情亦屬男女朋友間之相互協助，而
    無借予他人不法使用之故意，此外復查無其他積極證據足認
    被告甲○○確有上開被訴之幫助詐欺之不確定故意，從而依
    上揭說明，本件既尚不能確實證明被告甲○○有被訴幫助詐
    欺行為，尚有合理之懷疑，基於被告有利之推定，自不能為
    被告甲○○有罪之認定。原審未察，遽予論罪科刑，自有未
    洽。是被告甲○○執前詞理由，提起上訴，非無理由，本件
    自應由本院就原審關於被告甲○○部分之簡易判決撤銷，逕
    依通常程序，改判諭知被告甲○○無罪之第一審判決。
據上論斷，應依刑事訴訟法第455 條之1 第1 項、第3 項、第36
8 條、第369 條第1 項前段、第452 條、第364 條、第301 條第
1 項，判決如主文。
本案經檢察官李超偉到庭執行職務。
中    華    民    國    99    年    7     月    23    日
                刑事第二庭  審判長法  官  李  釱  任
                                  法  官  陳  正  偉
                                  法  官  彭  全  曄
以上正本證明與原本無異。
本件被告丙○○部分，不得上訴。
本件被告甲○○上開無罪判決部分，如不服本判決應於收受送達
後十日內向本院提出上訴書狀，並應敘述具體理由；其未敘述上
訴理由者，應於上訴期間屆滿後二十日內向本院補提理由書（均
須按他造當事人之人數附繕本）「切勿逕送上級法院」。
                                  書記官  謝  雪  紅
中    華    民    國    99    年    7     月    29    日
附錄本案論罪科刑法條全文：刑法第339條
中華民國刑法第339條
（普通詐欺罪）
意圖為自己或第三人不法之所有，以詐術使人將本人或第三人之
物交付者，處 5 年以下有期徒刑、拘役或科或併科 1 千元以下
罰金。
以前項方法得財產上不法之利益或使第三人得之者，亦同。
前二項之未遂犯罰之。

司法院資訊處製作；財團法人民間司法改革基金會備份。
